臺灣高等法院刑事判決　　　　　　　　　　　　　　九十一年度上訴字第九四八號
　　上　訴　人
　　即　被　告　乙○○
　　指定辯護人　本院甲○
右上訴人即被告因違反槍砲彈藥刀械管制條例案件，不服臺灣宜蘭地方法院九十一年
度訴字第二三號，中華民國九十一年三月十二日第一審判決（起訴案號：臺灣宜蘭地
方法院檢察署九十年度偵字第三九○號）提起上訴，本院判決如左：
    主  文
原判決撤銷。
乙○○未經許可，持有槍砲、彈藥主要組成零件，累犯，處有期徒刑壹年捌月。
扣案之如附表編號一、二、三所示之槍管成品壹支、子彈成品貳顆、子彈半成品參顆
均沒收。
    事  實
一、乙○○曾犯違反麻醉藥品管理條例、賭博、毒品危害防制條例、違反槍砲彈藥刀
    械管制條例等罪，其於民國八十六年間，所犯違反槍砲彈藥刀械管制條例、違反
    麻醉藥品管理條例等案件，分別經臺灣宜蘭地方法院判處有期徒刑八月、一年；
嗣經定執行刑為有期徒刑一年七月均確定，而於八十八年九月二十六日假釋期滿
    執行完畢。乙○○復於八十九年間，在宜蘭縣羅東鎮○○路十七巷七十號五樓住
    處，未經許可持有各式槍砲、子彈及主要組成零件等物，臺灣宜蘭地方法院判決
    後，上訴於本院，嗣經本院於九十一年四月三十日以九十一年度上訴字第六三六
    號判處有期徒刑一年六月在案。乙○○在前述案件尚在偵查、審理階段中，竟未
    有悔改之意，另行起意，復自九十年十一月初某日起，未經許可而持有槍枝、彈
    藥之主要組成零件槍管一支、子彈二顆、子彈半成品三顆。嗣於九十年十一月
    十六日十七時十分許，經警持臺灣宜蘭地方法院法官所核發之搜索票在其位於宜
    蘭縣冬山鄉○○路美和巷十二號居處當場查獲如附表編號一、二、三所示之槍管
    成品一支、子彈成品二顆、子彈半成品三顆。
二、案經宜蘭縣警察局宜蘭分局報告臺灣宜蘭地方法院檢察署檢察官偵查起訴。
    理  由
一、訊據上訴人即被告乙○○（下稱被告）就其於九十年十一月十六日十七時十分許
    ，經警持臺灣宜蘭地方法院法官所核發之搜索票在其位於宜蘭縣冬山鄉○○路美
    和巷十二號居處當場查獲如附表編號一、二所示之槍管成品一支、子彈成品二顆
    及如附表編號三所示之子彈半成品三顆之事實固不諱言，惟矢口否認有何違反槍
    砲彈藥刀械管制條例犯行，辯稱：查獲如附表所示之物品均非渠所有之物，而係
    友人卓伯偉（譯音）拿至該處云云。然查：
（一）扣案如附表編號一、二所示之槍枝主要組成零件槍管一支、子彈成品二顆，經
      送內政部警政署刑事警察局鑑定結果，認送鑑子彈二顆，均係由玩具槍用金屬
      彈殼加裝直徑約七點八釐米金屬彈頭改造而成之改造子彈，惟該子彈二顆之底
      火部位均已陷落，認無法擊發，均不具殺傷力；而送鑑槍管一支，認係已貫通
      之土造金屬槍管成品，有該局九十年十一月三十日刑鑑字第二二０四三三號鑑
      驗通知書一份存卷可佐，惟扣案如附表編號二、三之子彈成品及半成品均可再
      供以製造有殺傷力之子彈，是扣案編號一、二、三之槍管及子彈成品、半成品
      ，均係槍砲彈藥刀械管制條例所指之槍枝、彈藥主要組成零件等物，彰彰明甚
      。
（二）綜觀被告於警訊中供稱：砂輪機係「阿瀚」所有，其他物品則不知為何人置放
      。至槍管及子彈懷疑是約十天前左右有一名綽號「春亭」之男子曾至其住處到
      處摸東西，但不確定槍管及子彈是吳春長所有之物（見九十年十一月十二日上
      午十時警訊筆錄）等語；及其於偵查中則供述：查獲之電鑽等物係簡永漢（即
      永瀚）所有，因其曾於幾個月前曾委託簡永漢裝潢。另在其被查獲前一日，「
      卓伯偉」曾拿一支槍管至其住處，而吳春長（綽號春亭）當時到其住處時有問
      我誰有槍要賣，他要拿去繳，並說把槍管改好就好了，又說其已經找到一支槍
      管（見偵查卷第廿三頁、第廿四頁、第六一頁）云云；被告嗣於原審審理時則
      改稱：扣案物品應該是卓柏偉的，其在八十九年三月間將扣案物品以箱子裝妥
      後寄放在其當時位於宜蘭縣羅東鎮○○路十七巷七十號五樓住處，後來忘記取
      回，其搬家時搬家工人未查而一併將之搬至其宜蘭縣五結鄉○○路美和巷十二
      號居處，時間一久也忘記箱內有何物品。扣案各箱物品中有些東西為簡永漢所
      有，簡永漢本欲為之裝潢房屋（見原審九十一年二月十九日審理筆錄）等語；
      而於本院調查、審理中被告則稱該等物品係卓伯偉拿去云云。足證被告關於前
      述扣案之物品究係何人所有之所辯，先後不一，且互為矛盾，顯無可採。另參
      以被告於另案（即本院九十一年度上訴字第六三六號）審理中，亦稱該案所扣
獲之物，亦係卓伯偉所有（參見本院九十一年度上訴字第六三六號卷），益證
      被告前述否認扣案之物為其所有之所辯，要無可採。
（三）本件事證明確，被告之犯行堪以認定。
二、核被告所為，係犯槍砲彈藥刀械管制條例第十三條第四項之未經許可持有槍砲、
    彈藥主要零件罪。公訴人認被告係犯同條例第十二條第一項未遂罪及同條例第十
    三第一項之未經許可製造槍砲、彈藥主要零件罪，惟查本件扣案之子彈，經鑑定
    後，認無殺傷力，此有前述刑事警察局九十年十一月三十日刑鑑字第二二０四三
    三號鑑驗通知書一份存卷可查；本件扣案之子彈既無殺傷力，被告持有之即無違
    反槍砲彈藥刀械管制條例第十二條第一項之罪之可言。檢察官雖以證人劉鳳如之
    證述為被告有製造槍砲、彈藥主要零件之證明，惟查證人劉鳳如於九十年十一月
    十六日警訊時陳稱：「（妳有無看過乙○○改造槍枝或子彈？）我不知道何為改
    造槍枝及子彈，但我曾約一星期左右晚上在床上休息時，我聽到乙○○類似以電
    鑽聲音磨鐵器聲，因我人在房間尾，他在前面忙，我不敢到前面看。」等語（見
    宜蘭縣警察局宜蘭分局刑事案件偵查卷宗第六頁）；證人劉鳳如嗣於檢察官九十
    年十二月十二日偵查中亦稱：「（九十年十一月十六日在警訊時陳述是否實在？
    ）實在，（當天情形如何？）十一月間某日晚上九時許我看見乙○○以電鑽等械
    具在鑽東西，但沒有看清楚是何東西。」等語（見偵查卷第四十七頁）；是依證
    人劉鳳如前引供述，證人劉鳳如雖聽聞被告以電鑽聲音磨鐵器之聲音，但卻未親
    眼見得被告確實在磨何物，是於法證人此部分之供述自不足以資為被告製造子彈
    、製造槍砲、彈藥之主要零件之認定。此外並無其他積極證據證明被告有製造槍
    砲、彈藥主要零件之犯行。惟本件被告未經許可持有槍砲、彈藥之主要零件之部
    分，係包括於本件檢察官起訴之事實，本院自得變更檢察官之起訴法條而裁判之
    。另被告曾犯違反麻醉藥品管理條例、賭博、毒品危害防制條例、違反槍砲彈藥
    刀械管制條例等罪，其於民國八十六年間，所犯違反槍砲彈藥刀械管制條例、違
    反麻醉藥品管理條例等案件，分別經臺灣宜蘭地方法院判處有期徒刑八月、一年
    ；嗣經定執行刑為有期徒刑一年七月均確定，而於八十八年九月二十六日假釋期
    滿執行完畢。此有本院被告全國前案紀錄表在卷可查，而於五年內再犯本件有期
    徒刑以上之罪，為累犯，應依法加重其刑。
三、原審以被告事證明確而予論科固非無見。惟如前述，本件並無積極證據足資證明
    被告有何製造子彈未遂、製造槍砲、彈藥之主要零件之犯行，原審就卷內證據價
    值未詳予審認，即遽認被告有製造子彈未遂、製造槍砲、彈藥主要零件之犯行，
    並予論罪科刑，顯有未洽。被告上訴意旨以該等扣案之物非其所有云云，而否認
    犯罪，固無可取。惟原判決既有可議，即屬無可維持，應由本院將原判決撤銷。
    審酌被告屢因違反槍砲彈藥刀械管制條例入監服刑，惟仍不知悛悔，更於前案尚
    在審理階段時，又因本件槍砲等犯行遭警查獲，犯罪情節非淺，且對整體社會防
    衛機制及民眾生命財產安全產生間接潛在之重大威脅，實應嚴懲，況被告犯後均
    空言卸責，屢屢狡言飾究，未見悔意，再參其素行、犯罪動機、目的、手段、智
    識程度等一切情狀，量處如主文第二項所示之刑，以示懲儆。
四、扣案之如附表編號一、二、三所示之物品，均為槍枝、彈藥之主要組成零件，依
    槍砲彈藥刀械管制條例之規定，不准持有，係屬違禁物，且不問屬於犯人與否，
    應依刑法第三十八條第一項第一款之規定予以宣告沒收。另亦扣案如原判決附表
    編號四至十七之物品，雖亦係自被告之處所查扣，惟並無證據證明係供被告本件
    犯罪所用，亦非違禁物，爰不併予宣告沒收，亦此敘明。
據上論斷，應依刑事訴訟法第三百六十九條第一項前段、第三百六十四條、第二百九
十九條第一項前段、第三百條、槍砲彈藥刀械管制條例第十三條第四項、刑法第十一
條前段、第四十七條、第三十八條第一項第一款，判決如主文。
本案經檢察官呂丁旺到庭執行職務。
中      華      民      國      九十一      年      五    月    二十一  日
                              臺灣高等法院刑事第十庭
                                  審判長法  官  溫  耀  源
                                        法  官  何  菁  莪
                                        法  官  林  銓  正
右正本證明與原本無異。
如不服本判決應於收受送達後十日內向本院提出上訴書狀，其未敘述上訴之理由者並
得於提起上訴後十日內向本院補提理由書（均須按他造當事人之人數附繕本）。
                                        書記官  陳  菊  珍
中      華      民      國      九十一      年      五    月    二十三  日
附錄：本案論罪科刑法條全文
槍砲彈藥刀械管制條例第十三條第四項
未經許可，持有、寄藏或意圖販賣而陳列第一項所列零件者，處六月以上五年以下有
期徒，併科新臺幣三百萬元以下罰金。
附表：
 ┌─┬──────┬───────┐
 │編│物品        │數量          │
 │號│            │              │
 ├─┼──────┼───────┤
 │一│槍管成品    │一支          │
 ├─┼──────┼───────┤
 │二│子彈成品    │二顆          │
 ├─┼──────┼───────┤
 │三│子彈半成品  │三顆          │
 └─┴──────┴───────┘
